最高法院刑事判決　　　　　　九十六年度台上字第四○三五號
上　訴　人　甲○○
　　　　　　　　　　2 號（現另案在台灣高雄監獄執行中）
上列上訴人因違反槍砲彈藥刀械管制條例案件，不服台灣高等法
院高雄分院中華民國九十六年五月二十三日第二審判決（九十六
年度上訴字第六八五號，起訴案號：台灣高雄地方法院檢察署九
十五年度偵字第一三五六二號），提起上訴，本院判決如下：
    主  文
上訴駁回。
　　理　由
按刑事訴訟法第三百七十七條規定，上訴於第三審法院，非以判
決違背法令為理由，不得為之。是提起第三審上訴，應以原判決
違背法令為理由，係屬法定要件。如果上訴理由狀並未依據卷內
訴訟資料，具體指摘原判決不適用何種法則或如何適用不當，或
所指摘原判決違法情事，顯與法律規定得為第三審上訴理由之違
法情形，不相適合時，均應認其上訴為違背法律上之程式，予以
駁回。本件上訴人甲○○上訴意旨略稱：(一)、原判決認定上訴人
與蘇偉民（已死亡）共同未經許可，持有可發射子彈具殺傷力之
改造槍枝。惟於理由中僅論述民國九十四年十二月十三日晚間，
蘇偉民持槍槍擊被害人趙恩琦（即趙翠娥）等之過程及現場情狀
，對於上訴人如何與蘇偉民共同持有在案發現場蘇偉民用以射擊
之槍枝，並無舉證說明，及兩人間事前之合議或犯意聯絡之情狀
，亦未載明，自有判決不載理由之違法。又原判決依卷附勘察報
告表之記載，現場採得彈殼五發，並有彈孔七處，加上趙恩琦受
到之一發槍擊，而臆測蘇偉民當時應「至少開有八槍」，及該八
發子彈應具殺傷力。然上開資料固載有編號一、二、十九、二十
、二二號等五發銅質彈殼，及編號十之銅包鉛彈頭一發、編號二
一之鉛彈頭碎片一個、編號二三之銅包鉛彈頭碎片一個等；且趙
恩琦右側胸部遭子彈射入，從右臂部穿出，則該子彈應無停留於
趙恩琦體內之可能，而係留存於現場等情以觀，尚無從證明蘇偉
民當時究竟射擊多少發子彈。原判決以臆測為上開認定，顯違證
據法則及有判決理由不備之違誤。(二)、原判決以上訴人與蘇偉民
共同匿居於台南市○○○○街二三一號住處時，上訴人既未與蘇
偉民共同使用同一房間，尚難推認該處查扣之槍彈已置於上訴人
「實力可得支配」之狀態，而謂無法認上訴人就前揭匿居處所查
獲槍彈係與蘇偉民共同持有。則以蘇偉民所有槍彈是否置於上訴
人「實力可得支配」狀態下作為上訴人有無共同持有之認定標準
，本應屬一致，然原判決卻未引證敘明上訴人如何以實力支配蘇
偉民在高雄縣湖內鄉○○村○○路二四四巷十八弄一○三號持以
犯罪之槍枝，仍以臆測之詞認上訴人與蘇偉民間就後者之槍枝有
共同持有之犯行，前後認定顯屬不一，有所載理由矛盾之違法。
(三)、上訴人於行為時雖曾持雙管獵槍進入上開處所，惟該獵槍既
未扣案，無法證明有無殺傷力，自難僅憑警方事後在蘇偉民房間
查扣之二支改造手槍，即認上訴人亦有違反槍砲彈藥刀械管制條
例之犯行。且依高雄縣政府警察局鑑識課採證報告，亦僅能證明
當時開槍之人係蘇偉民，該採證報告尚不能為不利上訴人認定之
依據。惟原判決逕為認定上訴人係與蘇偉民共同未經許可持有可
發射子彈具殺傷力之改造槍枝罪，殊違證據法則而有適用法則不
當之違法云云。
惟查：原判決綜合全案證據資料，本於事實審法院職權推理之作
用，認定上訴人確有與蘇偉民共同持有具殺傷力之改造槍枝及子
彈之犯行，因而撤銷第一審諭知無罪之不當判決，依想像競合犯
及牽連犯從一重改判論處上訴人共同未經許可，持有可發射子彈
具殺傷力之改造槍枝罪刑（處有期徒刑三年四月，併科罰金新台
幣十萬元），已詳細說明其採證認事之理由。所為論斷，亦有卷
證資料可資覆按。上訴意旨對原審之論斷，究有何違背經驗法則
或論理法則之違法情形，並未依據卷內資料，為具體之指摘。且
查：證據之取捨及證據之證明力如何，由事實審法院依其調查證
據所得心證，本其確信自由判斷，茍不違反經驗法則或論理法則
，即難遽指違法。原判決已說明依憑上訴人坦承其見蘇偉民下車
後為屋內之人抱住，即從蘇偉民攜帶之袋子中取出槍枝，持槍下
車欲替蘇偉民解圍，及蘇偉民於進入該屋內所持用之二支槍枝與
上訴人所持用之一支槍枝，均係自當日蘇偉民所攜帶之旅行袋中
取出；暨審酌當日係由上訴人駕車載蘇偉民前往該處並於行為後
再載離現場，復與蘇偉民一同匿居台南市躲避警方追緝等各情，
而據以論斷上訴人與蘇偉民對持有具殺傷力之改造槍枝一支及子
彈八發等犯行間，有犯意聯絡（見原判決第十一頁第九至二六行
、第十五頁第五至十五行）。上訴意旨對原審此部分之論斷，究
有何違背經驗法則或論理法則等違法情形，既未依據卷內資料為
具體之指摘，徒執原審已予詳細說明之事項，強指為未說明，係
以自己之說詞，漫指原判決違背法令，依首開說明，自非適法之
第三審上訴理由。又依上訴意旨指稱之勘察報告表所載本件案發
後現場留有七處彈孔，加上趙恩琦所受之一槍槍擊，顯示蘇偉民
於現場至少射擊八發子彈，原審據此採最有利於上訴人之認定，
認蘇偉民持有具殺傷力之子彈八發，理由中復說明蘇偉民當日所
持有具殺傷力之子彈至少亦有八發，即與卷證資料均無不合，自
無證據上理由矛盾或判決不載理由之違法。而上開勘察報告，係
就槍擊現場之彈殼及彈孔等遺留該處之跡證，所為實際觀察經過
及結果之記載，原審以之為蘇偉民所射擊子彈具有殺傷力之佐憑
，與證據法則自屬無悖。其餘上訴意旨所執各詞，原判決已在理
由中論斷綦詳，並無上訴意旨所指之違法情形。上訴意旨，係以
自己主觀之說詞，就原審採證認事之職權行使，並已於理由內詳
加論述之事項，漫為單純之事實上爭辯，自難認係適法之第三審
上訴理由。其上訴違背法律上之程式，應予駁回。原判決認其牽
連犯恐嚇危害安全罪部分，核屬刑事訴訟法第三百七十六條第一
款所列不得上訴於第三審法院之罪名，牽連之未經許可，持有可
發射子彈具殺傷力之改造槍枝重罪部分，上訴人之上訴既不合法
，無從為實體上審理，恐嚇危害安全輕罪部分，自亦無從適用審
判不可分原則，併同為實體上審判，亦應從程序上予以駁回。
據上論結，應依刑事訴訟法第三百九十五條前段，判決如主文。
中　　華　　民　　國　九十六　年　　七　　月　二十六　日
                      最高法院刑事第十庭
                          審判長法官  謝　俊　雄
                                法官  陳　世　雄
                                法官  魏　新　和
                                法官  吳　信　銘
                                法官  徐　文　亮
      本件正本證明與原本無異
                                      書  記  官
中　　華　　民　　國　九十六　年　　八　　月　　一　　日
                                                Ａ
